臺灣士林地方法院行政訴訟判決　
111年度交字第180號
原      告  蔡妘瑄  

訴訟代理人  蔡裕漳  
被      告  臺北市交通事件裁決所

代  表  人  蘇福智  
訴訟代理人  石蕙銘  
上列當事人間交通裁決事件，原告不服被告中華民國111年4月29
日北市裁催字第22-AX0000000號裁決，提起行政訴訟，本院判決
如下：
    主  文
原告之訴駁回。
訴訟費用新臺幣參佰元由原告負擔。
    事實及理由
壹、程序事項：
　　本件原告因不服被告於民國111年4月29日以北市裁催字第22
    -AX0000000號違反道路交通管理事件裁決書（下稱原處分）
    ，裁處其罰鍰新臺幣（下同）600元，並記違規點數1點，提
    起行政訴訟，依行政訴訟法第237條之1規定，應適用交通裁
    決事件訴訟程序，本院並依同法第237條之7規定，爰不經言
    詞辯論，逕為判決。
貳、實體事項：
一、爭訟概要：
　　臺北市政府警察局士林分局（下稱舉發機關）社子派出所員
    警查證後，認民眾於110年11月26日檢具違規證據資料檢舉
    ，原告所有車牌號碼000-0000號自用小客車（下稱系爭汽車
    ），於110年11月23日8時47分許，行經臺北市環河北路三段
    與中正路口時，有「直行車佔用最外側轉彎專用車道」違規
    事實屬實，而於110年12月1日填製臺北市政府警察局北市警
    交字第AX0000000號舉發違反道路交通管理事件通知單（下
    稱舉發通知單）予以舉發車主即原告，並記載應到案日期為
    111年1月17日前。訴訟代理人蔡裕漳於110年12月7日向被告
    陳述意見，經舉發機關查復違規事實屬實，被告乃於111年4
    月29日作成原處分，依道路交通管理處罰條例第48條第1項
    第7款，裁處其罰鍰900元（嗣依行政程序法第101條更正為6
    00元，見本院卷第68頁），並記違規點數1點。原告不服，
    遂提起本件行政訴訟。
二、原告起訴主張：
　㈠原告當時並未駕駛系爭汽車，駕駛人係蔡裕漳駕駛，本件裁
    處對象已有違誤。又案發當日系爭汽車自巷內駛出後即右轉
    由南往北沿臺北市環河北路右側緩慢行駛，因當時為上班尖
    峰時段，不但車流多又快，系爭汽車有打左側方向燈，欲切
    至左側車道，當時為綠燈，雖系爭汽車於慢車道上行駛，惟
    因車流量大，無從左切變換車道，迨往前行即為雙白線之禁
    止變換車道，系爭汽車當時係直線行進，並非因紅燈暫停外
    側之慢車道，因左切有困難，且車輛一直行進移動中，雖短
    暫於慢車道行駛，實情非得已，且系爭汽車又未妨害後車行
    進或右轉彎車之情形，舉發員警未詳予調查，且原裁罰有前
    述不當情形，爰於法定期間起訴等語。
　㈡並聲明：原處分撤銷。
三、被告答辯略以：
　㈠卷查本案經舉發機關就違規事實查復，查系爭汽車於前揭時
    、地，因違反多車道駕車規定，為市民以錄影方式拍攝，並
    於110年11月26日檢舉，舉發機關員警檢視檢舉影片（檔案
    名稱：AX0000000.MP4），該路段為多車道，且最外車道為
    右轉彎專用車道，該車於右轉專用道通過路口繼續直行，直
    行車占用最外側右轉彎車道違規事實明確；行車駕駛本應隨
    時注意路況及提早應變，非因面對交通突發狀況而以違規行
    為佔用車道，本案違規屬實。綜上，本件原告前揭辯述，不
    足為免責之理由。請依法駁回原告之訴，以維法紀等語。
　㈡並聲明：原告之訴駁回。
四、本院之判斷：
　㈠按「汽車駕駛人轉彎或變換車道時，有下列情形之一者，處
    新臺幣六百元以上一千八百元以下罰鍰：…七、設有左、右
    轉彎專用車道之交岔路口，直行車佔用最內側或最外側或專
    用車道。」、「汽車駕駛人有下列各款所列條款之一者，除
    依原條款處罰鍰外，並予記點：…一、有…第四十八條…情形
    之一者，各記違規點數一點。」，道路交通管理處罰條例第
    48條第1項第7款、第63條第1項第1款定有明文。又按「設有
    左右轉彎專用車道之交岔路口，直行車不得占用轉彎專用車
    道。」，道路交通安全規則第98條第2項亦有明定。再按「
    （第1項）指向線，用以指示車輛行駛方向。以白色箭頭劃
    設於車道上。本標線設於交岔路口方向專用車道上與禁止變
    換車道線配合使用時，車輛須循序前進，並於進入交岔路口
    後遵照所指方向行駛。（第2項）本標線之式樣，依其目的
    規定如下：一、指示直行：直線箭頭。二、指示轉彎：弧形
    箭頭。三、指示直行與轉彎：直線與弧形合併之分岔箭頭。
    四、指示轉出車道：弧形虛線箭頭。」，道路交通標誌標線
    號誌設置規則第188條第1、2項定有明文。另按「對於違反
    本條例之行為者，民眾得敘明違規事實或檢具違規證據資料
    ，向公路主管或警察機關檢舉，經查證屬實者，應即舉發。
    但行為終了日起逾七日之檢舉，不予舉發。」，行為時道路
    交通管理處罰條例第7條之1亦定有明文。
　㈡經查，原告所有系爭汽車，於上揭時、地，有「直行車佔用
    最外側轉彎專用車道」事實等情，有舉發通知單（本件違規
    時間110年11月23日，檢舉日期為110年11月26日，合於行為
    時道路交通管理處罰條例第7條之1之規定）、採證照片、舉
    發機關110年12月10日北市警士分交字第1103049474號函、1
    11年6月27日北市警士分交字第1113039409號函暨所附社子
    派出所一般陳報單、採證照片、汽車車籍查詢資料、檢舉明
    細等件附卷可稽（見本院卷第60-67、74-76、82-84、96、1
    16頁）。
　㈢原告雖主張：原告當時並未駕駛系爭汽車，駕駛人係蔡裕漳
    駕駛，本件裁處對象有誤等語。按「本條例之處罰，受舉發
    違反道路交通管理事件之受處罰人，認為受舉發之違規行為
    應歸責他人者，應於舉發違反道路交通管理事件通知單應到
    案日期前，檢附相關證據及應歸責人相關證明文件，向處罰
    機關告知應歸責人，處罰機關應即另行通知應歸責人到案依
    法處理。逾期未依規定辦理者，仍依本條例各該違反條款規
    定處罰。」，道路交通管理處罰條例第85條第1項定有明文
    。本件舉發通知單所載應到案日期為111年1月17日，有舉發
    通知單附卷可稽（見本院卷第60頁），本件訴訟代理人蔡裕
    漳於110年12月7日陳述意見時，雖記載其為駕駛人，然並未
    受原告委託亦未表示依上開規定辦理歸責（見本院卷第77頁
    ），本件原告既未於舉發通知單所載應到案日期前辦理歸責
    ，則被告依上開規定對其做成原處分，並無違誤。
　㈣原告又主張：當時系爭汽車自巷內駛出後即右轉由南往北沿
    臺北市環河北路右側緩慢行駛，因當時為上班尖峰時段，不
    但車流多又快，系爭汽車有打左側方向燈，欲切至左側車道
    ，當時為綠燈，因車流量大，無從左切變換車道，迨往前行
    即為雙白線之禁止變換車道，實情非得已，且系爭汽車又未
    妨害後車行進或右轉彎車之情形等語。經查：
　⒈本院當庭勘驗本件採證影像（檔案名稱：AX0000000.MP4），
    勘驗結果為：「錄影畫面一開始左下方顯示時間為西元2021
    年11月23日，影像時間08：47：08（此為錄影畫面所示時間
    ，下同）至08：47：16，可看見當時天氣陰天，日間光線充
    足，有聲音。系爭汽車（如紅色圓框所示）行駛於外側轉彎
    車道，地面繪有弧形箭頭（見本院卷第119-120頁擷取畫面1
    、2）。於08：47：17至08：47：21，可看見系爭汽車（如
    紅色圓框所示）啟動左方向燈，持續向前行駛（見本院卷第
    120-121頁擷取畫面3至5）。」，有勘驗筆錄在卷可證（見
    本院卷第125頁）。
　⒉依勘驗結果，系爭汽車行駛之車道地面設有指示右轉彎之指
    向線，為右轉彎專用車道，然系爭汽車並未右轉而繼續直行
    ，有直行車佔用轉彎專用車道之違規事實明確。原告雖主張
    ：系爭汽車有打左側方向燈欲往左變換車道，但當時車流多
    又快，無從左切等語。然依勘驗結果，系爭汽車原並未啟動
    左側方向燈（見本院卷第119頁下方擷取畫面），且當時於
    其左側車道行駛之車輛間尚有相當之間距（見本院卷第119
    頁下方、第120頁擷取畫面），核與原告所述車流量大無法
    左切之情形不同，原告此部分主張，難認可採。又原告主張
    ：系爭汽車未妨害後車行進或右轉彎車之情形等語。惟查，
    道路交通管理處罰條例第48條第1項規定係立法者觀察、歸
    納多數個案後，認為某類型行為有侵害特定法益或公共利益
    之危險性，只要符合構成要件所描述之事實，即可認定其可
    罰性，而無須考量具體情況是否已產生實害。據此，原告所
    有系爭汽車直行佔用右轉彎專用車道，其行為已該當道路交
    通管理處罰條例第48條第1項第7款規定，至於實際上是否妨
    害右轉車輛通行，則非所問，原告此部分主張，並無從據以
    為對其有利之認定。
五、綜上所述，原告所有系爭汽車，於前揭時、地，確有「直行
    車佔用最外側轉彎專用車道」之違規事實，舉發機關據以製
    單舉發，被告並依道路交通管理處罰條例第48條第1項第7款
    、第63條第1項第1款、違反道路交通管理事件統一裁罰基準
    及處理細則及違反道路交通管理事件統一裁罰基準表之規定
    ，以原處分裁處原告罰鍰600元，並記違規點數1點，核無違
    誤。是原告訴請撤銷原處分，為無理由，應予駁回。
六、本件判決基礎已臻明確，兩造其餘之攻擊防禦方法經本院斟
    酌後，核與判決不生影響，無一一論述之必要，併予敘明。
七、本件第一審裁判費為300元，應由原告負擔，爰確定第一審
    訴訟費用額如主文第2項所示。
八、據上論結，本件原告之訴為無理由，依行政訴訟法第237條
    之7、第237條之8第1項、第98條第1項前段，判決如主文。
中　　華　　民　　國　　111 　年　　8 　　月　　16　　日
　　　　　　　　　行政訴訟庭　法　官　林宜靜
以上為正本係照原本作成。
如不服本判決，應於判決送達後20日內，向本院提出上訴狀並表
明上訴理由（原判決所違背之法令及其具體內容或依訴訟資料可
認為原判決有違背法令之具體事實），其未載明上訴理由者，應
於提出上訴後20日內向本院補提理由書（上訴狀及上訴理由書均
須按他造人數附繕本，如未按期補提上訴理由書，則逕予駁回上
訴），並應繳納上訴裁判費新臺幣750元。
中　　華　　民　　國　　111 　年　　8 　　月　　16　　日
                              書記官  鍾堯任